【裁判字號】    88,上易,4552
【裁判日期】    890323
【裁判案由】    違反能源管理法
【裁判全文】
臺灣高等法院刑事判決                          八十八年度上易字第四五五二號
    上  訴  人  臺灣板橋地方法院檢察署檢察官
    上  訴  人
    即  被  告  丙○○
右上訴人因被告違反能源管理法案件，不服臺灣板橋地方法院八十八年度易緝字第一
五七號，中華民國八十八年八月十日第一審判決（起訴案號：臺灣板橋地方法院檢察
署八十七年度偵字第八八七六號、一七七三六號、二０七五六號；移送併辦案號：臺
灣板橋地方法院檢察署八十八年度偵字第一０九二三號、二０一三九號，臺灣士林地
方法院檢察署八十七年度偵字第八九九五、一○四一二號、八十八年度偵字第四六二
七號，臺灣臺北地方法院檢察署八十八年度偵字第四四四九號）提起上訴，本院判決
如左：
    主  文
原判決撤銷。
丙○○共同未經許可而經營中央主管機關指定之能源產品之銷售業務，處有期徒刑陸
月，併科罰金新台幣拾萬元，有期徒刑如易科罰金，以銀圓佰元折算壹日，罰金
如易服勞役，以罰金總額與陸個月之日數比例折算。扣案價目表壹張、新台幣硬幣
仟伍佰拾陸元均沒收。
    事  實
一、丙○○明知供作車輛燃料使用之液化石油氣（俗稱瓦斯）係經中央主管機關指定
    非經許可不得經營銷售業務之能源產品，竟基於同一銷售業務之犯意，先後未經
    許可而經營中央主管機關指定之能源產品銷售業務如後：
  (一)與辛○○（已審結）基於犯意聯絡，自民國（下同）八十七年一月間起，在台北
    縣五股鄉○○路○段二五四號，未經許可即無照經營瓦斯加氣站，私設瓦斯儲氣
    槽一座、加氣機二台，並僱用成年人戊○○（另案審理）、丁○○、己○○（以
    上二人未據起訴）為加氣員，丙○○、辛○○二人與戊○○、丁○○、己○○三
    人基於犯意之聯絡，推由戊○○、丁○○、己○○分別為不特定之計程車司機添
    加瓦斯，銷售瓦斯予不特定之計程車司機。迄八十七年六月十六日下午二時三十
    分許，為警於上址當場查獲戊○○，並扣得內有三十公升瓦斯之瓦斯儲氣槽一座
    。復於八十七年七月十七日下午三時許，經臺灣板橋地方法院檢察署檢察官至現
    場履勘，再度查獲該瓦斯加氣站仍設有瓦斯加氣機二台。
  (二)自八十七年八月間起，在台北縣三重市○○○路特一號對面，未經許可無照經營
    瓦斯加氣站，私設瓦斯儲氣槽一座、加氣機三台，並自同時間起以月薪新臺幣（
    下同）三萬元僱用壬○○（業經檢察官依職權處分不起訴）為加氣員，二人基於
    犯意之聯絡，推由壬○○為不特定之計程車司機加瓦斯氣，銷售瓦斯予不特定之
    計程車司機。嗣於八十八年四月二十七日十時四十分許，正由壬○○在台北縣三
    重市○○○路特一號對面為計程車司機黃宏松加瓦斯氣時，為警當場查獲，並扣
    得丙○○所有供其本案犯罪所用之價目表一張、硬幣三千五百三十六元，另查獲
    加氣設備瓦斯儲氣槽一座（內有瓦斯二千一百公升）、加氣機三台。
  (三)自八十七年八月底起，在台北市○○區○○路六段四四九巷二號，未經許可停放
    設有加氣槍二個之改裝瓦斯灌裝槽車一輛，並自八十七年十月初起僱用甲○○、
    自八十七年十二月底僱用庚○○（甲○○、庚○○二人未經起訴）為加氣員，而
    與該二人分別基於犯意之聯絡，推由甲○○、庚○○為不特定之計程車司機加瓦
    斯氣，銷售瓦斯予不特定之計程車司機。嗣分別於八十七年八月二十七日十一時
    四十五分許、九月二十三日二十一時許，八十八年二月十一日十六時三十分許、
    二月十八日十九時許、二月二十四日十時許、三月三日十五時三十分許、三月十
    六日十時四十五分許，經台北市政府消防局派員至該址查獲。
  (四)自八十七年十一月間起，在台北市○○區○○路三段二九七號，私設瓦斯儲氣槽
    一座、加氣機二台，並自同年十二月間起僱用癸○○（由臺灣臺北地方法院檢察
    署偵查）為加氣員，二人基於犯意之聯絡，推由癸○○為不特定之計程車司機加
    瓦斯氣，銷售瓦斯予不特定之計程車司機，嗣於八十八年二月八日十六時二十分
    許，經台北市政府消防局派員至該址查獲，並當場扣得加氣設備瓦斯儲氣槽一座
    （內約有瓦斯八百公升）、加氣機二台（均委由癸○○保管）。
  (五)自八十八年七月三十日起，在台北縣三重市○○○路二九一號，未經許可無照經
    營瓦斯加氣站，私設瓦斯儲氣槽一座、加氣槍二支、計量表二個，並自同時間起
    以月薪二萬元僱用乙○○（由檢察官另案偵查）為加氣員，二人基於犯意之聯絡
    ，推由乙○○為不特定之計程車司機加瓦斯氣，銷售瓦斯予不特定之計程車司機
    。嗣於八十八年八月二十三日十六時二十分許，正由乙○○在台北縣三重市○○○路二九一號為計程車司機陳坤海加瓦斯氣時，為警當場查獲，並扣得瓦斯儲氣
    槽一座（有五百公升容量）、加氣槍二支、計量表二個。
二、案經臺灣板橋地方法院檢察署檢察官自動檢舉偵查起訴及移送併辦。
    理  由
一、右揭犯罪事實，訊據被告丙○○僅坦承其自八十七年八月底起至同年十二月初，
    在台北縣三重市○○○路經營瓦斯加氣站銷售瓦斯之事實，餘均矢口否認，並辯
    稱：伊並未與辛○○共同在台北縣五股鄉○○路○段二五四號經營瓦斯加氣站，
    當時辛○○曾找伊共同經營，惟伊並未同意，該瓦斯加氣站與伊無關。伊自八十
    七年八月底，在台北縣三重市○○○路經營瓦斯加氣站，銷售瓦斯與公會之計程
    車司機，惟至八十七年十二月初，即因無法申請許可通過，而未繼續經營，伊並
    未僱用壬○○在上址擔任加氣員。伊於八十七年八月底，另在台北市○○區○○
    路六段四四九巷二號籌設一瓦斯加氣站，惟因無法獲准經營，僅給會員試加，並
    未對外營業。至於台北市○○區○○路三段二九七號之瓦斯加氣站，伊於八十七
    年十一月籌設後，因之前伊申請設立瓦斯加氣站均未獲通過，伊即放棄之，該瓦
    斯加氣站從未開放營業云云。惟查：
  (一)被告與原審同案被告辛○○共同在台北縣五股鄉○○路○段二五四號經營瓦斯加
    氣站之犯罪事實，業據被告於偵查中坦承不諱，核與同案共犯辛○○、證人戊○○於偵查中及原法院審理時供述之情節相符。被告嗣後翻異，辯稱：未與辛○○
    共同經營瓦斯加氣站等語，自無可採。
  (二)被告自八十七年八月間起，在台北縣三重市○○○路特一號對面，私設瓦斯儲氣
    槽一座、加氣機三台，並自同時間起以月薪三萬元僱用壬○○為加氣員，於八十
    八年四月二十七日十時四十分許，正由壬○○為計程車司機黃宏松加瓦斯氣時，
    為警當場查獲，並扣得價目表一張、硬幣三千五百三十六元、加氣設備瓦斯儲氣
    槽一座（內有瓦斯二千一百公升）、加氣機三台之事實，業據證人壬○○、黃宏
    松於警訊中供證甚詳（見八十八年偵字第一○九二三號第五頁、第六頁），其等
    供詞互核相符，並有臨檢現場紀錄及照片七幀在卷可稽（見同上卷第四頁、第十
    六頁）；證人壬○○、黃宏松之證言自屬可信。被告所辯：伊於八十七年十二月
    初即未再繼續經營該瓦斯加氣站云云，亦無可採。
  (三)被告自八十七年八月底起，在台北市○○區○○路六段四四九巷二號，未經許可
    停放設有加氣槍二個之改裝瓦斯灌裝槽車一輛，並自八十七年十月初起僱用甲○○、自八十七年十二月底僱用庚○○為加氣員，推由甲○○、庚○○為不特定之
    計程車司機加瓦斯，嗣分別於八十七年八月二十七日十一時四十五分許，經台北
    市政府消防局查獲之事實，業據被告於警訊及檢察官偵查中坦承不諱（見八九九
    五號偵查卷第十三頁、第四十一頁）；於八十七年九月二十三日二十一時，經台
    北市政府消防局查獲之事實，業分據被告及證人甲○○於警訊中坦承不諱，並有
    照片二幀在卷為證（見一０四一二號卷第十三頁、第十六頁、第二十頁）；又於
    於八十八年二月十一日十六時三十分、二月十八日十九時、二月二十四日十時、
    三月三日十五時三十分經台北市政府消防局派員查獲之事實，分業據證人林鎮嶽
    、甲○○、庚○○在警訊、檢察官偵查中供證明確（見四六二七號偵查卷第十四
    頁、第十六頁、第十七頁、第十九頁、第二十六頁、第二十八頁）；其等供詞互
    核相符，應屬可信。被告再於八十八年三月十六日十時四十五分許，經台北市政
    府消防局派員至同址查獲之事實，另據被告於警訊及檢察官偵查中坦承不諱，並
    有照片二幀附卷為證（見八九九五號卷第十三頁、第四十一頁），此部分被告之
    自白，自亦可信。被告在審理中辯稱：僅供會員試加，並未對外營業銷售云云，
    殊有違情理，委不足採。
  (四)被告自八十七年十一月間起，在台北市○○區○○路三段二九七號，設瓦斯儲氣
    槽一座、加氣機二台，並自同年十二月間起僱用癸○○為加氣員，推由癸○○為
    不特定之計程車司機加瓦斯氣，嗣於八十八年二月八日十六時二十分許，經台北
    市政府消防局派員至該址查獲之事實，業據證人癸○○於警訊中供證：負責人是
    丙○○，沒有營利事業登記證；... 瓦斯每公升九元，... 瓦斯大約已剩八百公
    升左右；每日營業額合計一萬五千元左右；於八十七年十二月初開始營業至今大
    約二個月，伊只是受雇之員工等語；在檢察官偵查中仍為同樣之供述（見四四四
    九號卷第五頁、第六頁、第七頁、第二十一頁），並有台北市政府消防局公共危
    險物品及可燃性高壓氣體場所檢查紀錄表、保管收據各一件，及照片四幀在卷可
    參（見同上卷第三頁、第十三頁、第十四頁）。該證人與被告並無宿怨，果非確
    然有此事實，當無故意設詞誣陷之理，其所為證言應屬可信。被告辯稱：該瓦斯
    加氣站從未營業等語，委無可採。
  (五)被告自八十八年七月三十日起，在台北縣三重市○○○路二九一號，私設瓦斯儲
    氣槽一座、加氣槍二支、計量表二個，並自同時間起以月薪二萬元僱用乙○○為
    加氣員，推由乙○○為不特定之計程車司機加瓦斯氣，嗣於八十八年八月二十三
    日十六時二十分許，正由乙○○在台北縣三重市○○○路二九一號為計程車司機
    陳坤海加瓦斯氣時，為警當場查獲，並扣得瓦斯儲氣槽一座（有五百公升容量）
    、加氣槍二支、計量表二個之事實，分據證人乙○○、陳坤海、吳文府於警訊中
    供證屬實（見二０一三九號偵查卷第六頁、第七頁、第十頁），其等供證情節均
    相符合，並有調查證明筆錄在卷為證（見同上卷第十一頁），此部分被告犯行，
    亦可認定。被告在本院審理中否認有此經營行為，並無足取。
  (六)綜上各節，被告所辯均係臨訟卸責之詞，均無足取。至於證人癸○○於原審調查
    中到庭證稱：渠受僱於被告從事汽車保養工作云云；證人庚○○於原法院審理時
    證稱：伊受僱於被告為會員試加瓦斯，並未向會員收費等語；核與其等在警訊中
    所供全然不符，顯係事後迴護被告之詞，亦無足取。本件事證明確，被告犯行堪
    以認定。
二、核被告丙○○所為，係犯能源管理法第二十條之一之未經許可而經營中央主管機
    關指定之能源產品之銷售業務罪。被告就：(一)在台北縣五股鄉○○路○段二五四
    號私設瓦斯儲氣槽之犯行，與成年人辛○○、戊○○、丁○○、己○○有犯意聯
    絡，及行為之分擔。(二)在台北縣三重市○○○路特一號對面私設瓦斯儲氣槽與壬○○有犯意之聯絡，及行為之分擔。(三)在台北市○○區○○路六段四四九巷二號
    停放設有加氣槍二個之改裝瓦斯灌裝槽車之犯行，分別與甲○○、庚○○有犯意
    之聯絡，及行為之分擔。(四)在台北市○○區○○路三段二九七號，私設瓦斯儲氣
    槽之犯行，與癸○○有犯意之聯絡，及行為之分擔。(五)在台北縣三重市○○○路
    二九一號私設瓦斯儲氣槽之犯行，與乙○○有犯意之聯絡，及行為之分擔，皆為
    共同正犯。又被告先後多次未經許可而銷售瓦斯之行為，均包括於一個經營瓦斯
    銷售業務之範疇內，應無連續犯之適用，公訴人認為被告應論以連續犯，容有未
    洽。再查，公訴人雖僅就被告在台北縣五股鄉○○路○段二五四號經營瓦斯加氣
    站之犯行提起公訴，惟被告其餘經營瓦斯銷售業務之犯行，與前開已起訴部分，
    同屬事實上之一罪，本院自得併予審判。
三、原審據以論罪科刑，固非無見。惟未及就被告自八十八年七月三十日起，在台北
    縣三重市○○○路二九一號，私設瓦斯儲氣槽、加氣槍、計量表，並自同時間起
    僱用乙○○為加氣員，銷售瓦斯予不特定計程車司機之犯行併予審判，尚有未洽
    。被告上訴意旨僅承認自八十七年八月底起至同年十二月初，在台北縣三重市○○○路經營瓦斯加氣站銷售瓦斯之事實，而否認其餘犯行，雖無理由。然公訴人
    之上訴意旨以原判決未及就被告自八十八年七月三十日起，在台北縣三重市○○○路二九一號私設瓦斯儲氣槽等，銷售瓦斯予不特定計程車司機之犯行併予審判
    ，而執以指摘原判決不當，則為有理由，應由本院將原判決撤銷改判。爰審酌被
    告犯罪之動機在非法營業牟利，其未經許可即任意私設瓦斯儲氣槽一座、加氣機
    ，對於鄰近居民生命、財產之安全受到莫大之威脅，且於犯後猶飾詞卸責毫無悔
    意等其他一切情狀，量處如主文所示之刑，並諭知徒刑易科罰金及罰金易服勞役
    之折算標準。扣案之價目表一張、硬幣三千五百三十六元，係被告所有供其本案
    犯罪所用之物，業據證人壬○○於警訊中供證在卷（見八十八年偵字第一○九二
    三號第五頁），應依刑法第三十八條第一項第二款之規定併予宣告沒收。至於，
    本案經營瓦斯銷售業務犯罪所用之加氣設備，據被告否認為其所有，本院復查無
    其他確切之證據足資證明上開加氣設備為被告所有，自無庸宣告沒收。至於上開
    加氣設備瓦斯儲氣槽內儲裝之液化石油氣，並未經扣案，為免將來執行困難，本
    院亦認無併予宣告沒收之必要，附此敘明。
據上論斷，應依刑事訴訟法第三百六十九條第一項前段、第三百六十四條、第二百九
十九條第一項前段，能源管理法第二十條之一，刑法第十一條前段、第二十八條、第
四十一條、第四十二條第三項、第三十八條第一項第二款，罰金罰鍰提高標準條例第
二條，判決如主文。
本案經檢察官蔡日昇到庭執行職務。
中    華    民    國    八十九    年      三        月      二十三      日
                          臺灣高等法院刑事第十二庭
                              審判長法  官  劉  景  星
                                    法  官  陳  志  洋
                                    法  官  陳  博  志
右正本證明與原本無異。
不得上訴。
                                    書記官  鄭  兆  璋
中    華    民    國    八十九    年      三        月      二十四      日
附錄：本案論罪科刑法條全文
能源管理法第二十條之一：
未經許可而經營中央主管機關指定之能源產品之輸入、輸出、生產、銷售業務者，處
一年以下有期徒刑、拘役或科或併科新台幣三十萬元以下罰金，並得沒收其輸入、輸
出、生產、銷售之產品。


司法院資訊處製作；財團法人民間司法改革基金會備份。
